# 请教陈版：汽车零部件制造商对于亏损合同的会计处理

提问人：CityofStars 时间：2022-11-30 15:47:16
请教陈版，现有一家汽车零部件制造企业，给主机厂或者零部件供应商提供汽车铝合金精密压铸件。其中，卖给A客户的产品从 2020 年度开始都是亏损的，主要是由于原材料铝合金价格的大幅上涨。相关基本情况如下：
1 、和A客户签订了框架合同，部分框架合同约定了有效期 5 年，部分没有约定有效期；框架合同中约定了各产品的年度价格或者约定了规划需求量。同时，A客户会不定期（可能半个月、也可能一个多月）给公司下达滚动需求预测，但滚动需求预测往往与实际存在较大差异。一般而言最近一个月会精确到某几天需提供多少货，公司一般会按照预测到某几天的量去供货，在预测的发货日之前如需求有变动，双方会通过微信沟通确定最终的次日发货量。 2021 年 12 月 27 日下达的某产品的需求预测从 2022 年 1 月-2022年 6 月，其中最近一个月的预测即 2022 年 1 月的需求量预测会到某几天需供多少货，剩下的2-5月都仅会给一个整月的需求预测量； 2022 年 6 月 16 日下达的同样产品的需求预测包括 7 月和 8 月， 7 月和 8 月都是仅给了一个整月的需求预测量； 2022 年 7 月11 日下达的需求预测 7 月份是相对精确的， 8 月和 9 月只有整月需求预测量。
2 、公司以销售量定生产量，考虑到及时交货问题，公司往往会提前备货。然而目前该产品一个月的需求预测量已经超过公司的在产品、产成品、半成品等所有库存量的加总，即存在部分没有标的销售预测量；
3 、公司产品的原材料是铝合金，原材料占主营业务成本的比例高达50%，铝合金自 2020 年 3 月以来出现大幅上涨， 2021 年 10 月达到最高2.4万元/吨， 2021 年末大约为2.05万元/吨， 2022 年 6 月末大约为1.9-2.0万元/吨， 7 月-目前铝价大约在1.7-1.9万元/吨；
4 、协议中有约定“若A客户未按协议约定结算款项给公司正常运作造成困难的，公司可单方解约且不承担违约责任”。 2021 年底A客户开始未按照协议约定结算款项， 2022 年上半年公司就原材料补差情况与付款情况与A客户进行谈判，未达成一致意见； 2022 年下半年公司打算退出，不再给A客户供货，目前的谈判状态是供货将持续到 12 月中旬，A客户也正在联系其它供应商，但 12月中旬能否顺利退出还存在较大不确定性，是否会发生索赔也未知。
请问陈版，对于与A客户相关的亏损合同在计提预计负债时应考虑计提多长时间的？是按照合同有效期计提，最近一个月相对精确的预测量计提，还是按照预计供货到 12 月中旬的时间去计提呢？

回答人：chenyiwei
此问题主要考虑两方面： 1 、如何界定“不可撤销合同”，即成本发生的不可避免性； 2 、对不可避免的损失金额能否合理、相对准确地估计。
对于 1 ，应结合法律法规规定和框架合同约定予以分析，通常需利用律师等法律专业人士的协助，结合行业惯例、以往司法判例等，作出合理、谨慎判断，包括不接单的可能性和要求调价的可能性，以及可能的调价幅度等。
对于 2 ，应考虑在客户给出的较粗的预测基础上，能否结合行业的季节性、周期性特征予以细化，对于依据 1 确定的不可撤销合同的可能损失作出估计。需注意：根据《企业会计准则解释第 15号》第三条规定，企业履行该合同的成本包括履行合同的增量成本和与履行合同直接相关的其他成本的分摊金额。其中，履行合同的增量成本包括直接人工、直接材料等；与履行合同直接相关的其他成本的分摊金额包括用于履行合同的固定资产的折旧费用分摊金额等。